臺灣板橋地方法院刑事判決　　　　　　　　　　　　　九十三年度訴字第五八四號
　　公　訴　人　臺灣板橋地方法院檢察署檢察官
　　被　　　告　乙○○
　　選任辯護人　王元勳律師
　　　　　　　　李怡欣律師
右列被告因違反著作權法等案件，經檢察官聲請簡易判決處刑（九十二年度偵字第一
一五五四號），認不得以簡易判決處刑，適用通常程序審判，本院判決如左：
    主      文
乙○○以明知為侵害著作權之物，意圖營利而交付之方法侵害他人之著作權為常業，
處有期徒刑壹年貳月。
扣案如附表四所示之仿冒「Play Station 2」遊戲光碟片柒拾壹片，及「Play Stati
on」遊戲光碟片伍片、如附表五所示之仿冒「ＧａｍｅＢｏｙ」遊戲卡匣參佰肆拾柒
個、仿冒任天堂電視遊樂器之八位元遊戲卡匣柒拾伍個、及附表六所示之物均沒收。
    事      實
一、乙○○明知「ＰＳ設計圖」、「ＰｌａｙＳｔａｔｉｏｎ」、「ＧＲＡＮ  ＴＵ
    ＲＳＩＭＯ  ＴＨＥ  ＲＥＡＬ  ＤＲＩＶＩＮＧ　ＳＩＭＵＬＡＴＯＲ」及圖
    、「ＧＡＭＥＢＯＹ」、「Ｎｉｎｔｅｎｄｏ」、「瑪莉醫生圖」、「ＷＡＲＩ
    ＯＬＡＮＤ」、「瑪莉跳躍圖」、「日圖」、「ＰＯＣＫＥＴＭＯＮＳＴＥＲ」
    、「ＰＩＫＡＣＨＵ」及圖、「ＭＡＲＩＯＢＲＯＳ. 」（起訴書漏未記載）、
    「ＳＵＰＥＲＭＡＲＩＯ６４」、「薩爾達傳說」（起訴書漏未記載）、「ＤＯ
    ＮＫＥＹ　ＫＯＮＧ」（起訴書漏未記載）、「ＦＩＮＡＬＦＡＮＴＡＳＹ」（
    起訴書漏未記載）、「鬼武者」（起訴書漏未記載）、「ＴＥＫＫＥＮ」（起訴
    書漏未記載）等如附表一、二所示之商標圖樣，分別係日商新力電腦娛樂股份有
    限公司（下稱新力公司）、日商任天堂股份有限公司（下稱任天堂公司）、日商
    思奎爾股份有限公司（下稱思奎爾公司）、日商卡波光股份有限公司（下稱卡波
    光公司）、日商南歌股份有限公司（下稱南歌公司）向前經濟部中央標準局（現
    改制為智慧財產局）依法申請註冊登記經核准而取得商標專用權之商標圖樣，分
    別指定使用於遊戲光碟、卡匣等如附表一、二所示之商品，且均仍於專用期間內
    （商標圖樣、名稱、註冊號數、商標專用權人、指定商品、專用期間均詳如附表
    一、二所示），另如附表三所示之「鬼武者２」、「夢境歷險」（起訴書漏未記
    載）、「太空戰士１０國際版」、「鐵拳４」、「ＷＡＲＩＯＬＡＮＤ３」、「
    ＡＬＬＥＹＷＡＹ」、「ＴＥＮＮＩＳ」、「ＴＥＴＲＩＳ」、「ＳＵＰＥＲＭ
    ＡＲＩＯＬＡＮＤ」、「ＢＡＳＥＢＡＬＬ」、「ＤＲ. ＭＡＲＩＯ」（起訴書
    漏未記載）、「口袋怪獸（水晶）」、「口袋怪獸（金）」、「口袋怪獸（銀）
    」、晶）」、「ＧＯＬＦ」等電腦程式著作，亦分別為他人（詳如附表三所示）
    取得著作財產權之電腦程式著作；而乙○○明知未經商標專用權人之同意或授權
    ，不得販賣意圖欺騙他人而於同一商品使用相同於他人註冊商標圖樣之商品，且
    未經著作權人之同意或授權，不得擅自意圖營利而交付侵害著作權之物。詎乙○○因原任職之工作收入不豐難以維生，明知確實姓名年籍不詳、綽號「劉先生」
    之成年人，所販售之遊戲光碟片、遊戲卡匣，係他人於不詳時、地未經著作權人
    之同意，擅自以重製之方法侵害著作權之物，而部分遊戲光碟片透過遊戲器之執
    行，於電視螢幕會顯現新力公司專用之如附表一編號一、編號二所示之商標圖樣
    （「ＰｌａｙＳｔａｔｉｏｎ」、「ＰＳ設計圖」）暨「ＬｉｃｅｎｓｅｄＢｙ
    ＳｏｎｙＣｏｍｐｕｔｅｒＥｎｔｅｒｔａｉｎｍｅｎｔＩｎｃ．」（即經新力
    公司授權）之文字，足以對外表示該等遊戲光碟片係新力公司授權生產之準私文
    書，或於遊戲光碟片之背面、包裝紙上有新力公司、思奎爾公司、卡波光公司、
    南歌公司專用如附表一編號三至六所示之商標圖樣（「ＧＲＡＮＴＵＲＳＩＭＯ
    ＴＨＥＲＥＡＬＤＲＩＶＩＮＧ　ＳＩＭＵＬＡＴＯＲ」及圖、「ＦＩＮＡＬＦ
    ＡＮＴＡＳＹ」、「鬼武者」、「ＴＥＫＫＥＮ」）（侵權態樣詳如附表四），
    另於遊戲卡匣之包裝紙盒、說明書及卡匣上有任天堂公司專用如附表二編號一至
    編號十二所示之商標圖樣，且經由遊戲機之執行亦於螢幕出現如附表二編號一所
    示任天堂公司所專用之商標圖樣（侵權態樣詳如附表五），猶基於販賣仿冒商標
    商品、行使偽造準私文書之概括犯意，及以明知為侵害著作權之物，意圖營利而
    交付之方法侵害他人之著作權為常業之犯意，自民國九十年九月間某日起，多次
    向該「劉先生」以電話聯絡而訂購遊戲光碟片、遊戲卡匣（遊戲光碟片【ＰＳ系
    統】一片約新臺幣【下同】二十元，遊戲光碟片【ＰＳ２系統】一片約八十元，
    ＧＡＭＥＢＯＹ遊戲卡匣【單卡】一片約二百元，ＧＡＭＥＢＯＹ遊戲卡匣【合
    卡】一片約五百元），再由「劉先生」於不特定時、地等處交付仿冒、盜版之遊
    戲光碟片及遊戲卡匣，而乙○○於販入後即意圖營利而以遊戲光碟片（ＰＳ系統
    ）一片約二十五元，遊戲光碟片（ＰＳ２系統）一片約一百元，ＧＡＭＥＢＯＹ
    遊戲卡匣（單卡）一片約二百三十元，ＧＡＭＥＢＯＹ遊戲卡匣（合卡）一片約
    五百五十元之價格，轉售批發於臺北縣（市）等地夜市攤販及遊戲軟體商店等不
    特定之人以賺取差價而牟利，並恃之為常業，而就附表編號四（二）編號一之遊
    戲光碟片部分同時行使其內所含如前述內容（「ＬｉｃｅｎｓｅｄＢｙＳｏｎｙ
    ＣｏｍｐｕｔｅｒＥｎｔｅｒｔａｉｎｍｅｎｔＩｎｃ．」）之偽造準私文書，
    足以生損害於新力公司等前開出品、授權廠商或創作者之信譽及商業利益。迄九
    十一年四月一日十三時三十分許，經警在臺北縣三峽鎮○○路二二二巷一六六號
    查獲，並自乙○○所駕駛之車牌號碼８Ｊ─３１０３號自用小客車內，查扣如附
    表四、五、六所示之物。
二、案經任天堂公司、新力公司訴由內政部警政署保安警察隊第二總隊移送暨滾石國
    際音樂股份有限公司、華納國際音樂股份有限公司、上華國際企業股份有限公司
    、福茂唱片音樂股份有限公司、科藝百代股份有限公司、博德曼股份有限公司、
    豐華唱片股份有限公司、環球國際唱片股份有限公司、艾迴股份有限公司、魔岩
    唱片股份有限公司、思奎爾公司、南歌公司、卡波光公司訴請臺灣板橋地方法院
    檢察署檢察官偵查後聲請簡易判決處刑。
    理      由
壹、程序部分：
    本件公訴人聲請簡易判決處刑，本院認有刑事訴訟法第四百五十一條之一第四項
    但書第四款之情形，依同法第四百五十二條之規定，改適用通常程序審理，合先
    敘明。
貳、實體部分：
甲、有罪部分：
一、訊據被告乙○○坦承於前揭時地，自綽號「劉先生」者販入如附表三、附表四等
    非法重製、仿冒商標之上開遊戲光碟片、遊戲卡匣後再予以販售，惟否認係以販
    賣上開仿冒遊戲光碟、遊戲卡匣為常業犯罪情形，辯稱：伊九十年至九十一年間
    任職普懋家具公司，每月底薪二萬元，做了一年，因為景氣不好做不到什麼業績
    ，為了生活才兼職，其實伊也是以合法的主機為主，查獲當時有發還很多合法的
    機組，違法的這些只是一部分，不是靠賣仿冒品為常業云云。
二、經查：
（一）右揭被告販賣仿冒之遊戲光碟及遊戲卡匣之犯罪事實，業據被告於警訊、檢察
      官偵查及本院初訊時均坦白承認，並有扣案如附表四、五、六所示之物可資佐
      証，另被告雖否認有賴以維生之常業犯行，惟查其於警局初訊時供承：車上被
      查獲盜版遊戲光碟片、遊戲卡匣，都是賣給一般遊戲商店及夜市小販等語（偵
      字第六三二０號卷第六十二頁背面），於檢察官初訊時仍供稱：警訊筆錄實在
      等語（同上卷第八十七頁），於本院歷次訊問中未曾就販賣仿冒遊戲光碟、遊
      戲卡匣之事實有所爭執，並於本院審理時陳稱：任職普懋家具公司，每月底薪
      二萬元，做了一年，因為景氣不好做不到什麼業績，為了生活才兼職；伊有賣
      合法光碟，都是用本錢或賠錢賣，因為我們向盤商拿貨價錢高，我們賣不出去
      ，常常要照成本賣，那是應付客人的；一個月營業額約二十多至三十萬元，淨
      賺三萬元等語（本院九十三年十二月十四日審理筆錄），復參諸被告自承其任
      職普懋家具公司期間底薪僅二萬元，並因景氣不好業績欠佳，已如前述，而被
      告販售前開仿冒遊戲光碟及遊戲卡匣每月獲利即達三萬餘元，顯高於被告自陳
      任職之薪資所得，且其從事販賣仿冒遊戲光碟及遊戲卡匣之時間長達七個始為
      警查獲，其顯賴以維生自明，是被告此部分所辯，顯與事實不符，不足採信，
      被告以販賣仿冒遊戲光碟及遊戲卡匣為常業，自堪認定。
（二）本案復據告訴人任天堂公司、新力公司、思奎爾公司、卡波光公司、南歌公司
      指訴綦詳，並有扣案如附表四、五所示之物足資佐證。而將扣案如附表四（一
      ）編號一至五所示之遊戲光碟片置入ＰＬＡＹＳＴＡＴＩＯＮ２電視遊戲器執
      行，於電視螢幕畫面出現「ＰｌａｙＳｔａｔｉｏｎ」字樣及附表四（二）編
      號一所示之遊戲光碟片置入ＰＬＡＹＳＴＡＴＩＯＮ２電視遊戲器執行，於電
      視螢幕畫面出現「ＰＳ設計圖」及「ＬｉｃｅｎｓｅｄＢｙＳｏｎｙＣｏｍｐ
      ｕｔｅｒＥｎｔｅｒｔａｉｎｍｅｎｔＩｎｃ‧」授權字樣等，據此足知該「
      ＰＳ設計圖」、「ＰｌａｙＳｔａｔｉｏｎ」字樣、「ＬｉｃｅｎｓｅｄＢｙ
      ＳｏｎｙＣｏｍｐｕｔｅｒＥｎｔｅｒｔａｉｎｍｅｎｔＩｎｃ‧」授權字樣
      等，顯係經由遊戲光碟內之軟體程式設計所呈現者，又扣案如附表四（一）編
      號六至十二所示之遊戲光碟片於外包裝紙或每片遊戲光碟片之背面印刷分別有
      「ＧＲＡＮＴＵＲＳＩＭＯＴＨＥＲＥＡＬＤＲＩＶＩＮＧ　ＳＩＭＵＬＡＴ
      ＯＲ」及圖、「ＦＩＮＡＬＦＡＮＴＡＳＹ」、「鬼武者」、「ＴＥＫＫＥＮ
      」字樣，再者，扣案遊戲卡匣或於外觀包裝盒、說明書、卡匣上使用如附表五
      所示任天堂公司專用之商標圖樣，或經由遊戲機之執行而於螢幕出現如附表二
      編號一所示任天堂公司專用之商標圖樣等情，亦經本院勘驗屬實（九十三年十
      一月九日勘驗筆錄），並拍攝勘驗照片在卷供參。
（三）而附表一、二所示之商標圖樣，分別為新力公司、任天堂公司、思奎爾公司、
      卡波光公司、南歌公司向前經濟部中央標準局（現改制為智慧財產局）依法申
      請註冊登記，指定使用如附表一所示之商品，且均在專用期間內等情，並有該
      等商標註冊證、商標註冊查詢資料附卷可稽，另如附表三所示之電腦程式著作
      財產權分別為新力公司、卡波光公司、思奎爾公司、南歌公司、任天堂公司所
      有，且受我國著作權法之保護（依七十四年七月十日修正公布之著作權法註冊
      登記、或於日本首次發行並於我國同步發行、或於日本首次發行後三十日內在
      我國發行、或因為新力公司等著作權人於九十一年一月一日之後始發行銷售，
      斯時我國已正式加入「世界貿易組織」（即WTO；我國加入日期為九十一年一
      月一日），依據「世界貿易組織協定」（WTO AGREEMENT）所含之「與貿易有
      關之智慧財產權協定」（TRIPS）第九條第一項、伯恩公約第三條之規定，我
      國對於同屬世界貿易組織會員國國民之著作，應加以保護，而日本國亦為世界
      貿易組織之會員國，依我國著作權法第四條第二款之規定，自得受我國著作權
      之保護－詳如附表三所載），亦有告訴人任天堂公司、新力公司、思奎爾公司
      、卡波光公司、南歌公司所提出之發行相關資料、進口報單、出貨單、進貨單
      、統一發票及內政部著作權執照等在卷足憑。
（四）按商標法第六條第一項明定：「本法所稱商標之使用，係指為行銷之目的，將
      商標用於商品或其包裝、容器、標帖、說明書、價目表或其他類似物件上，而
      陳列或散布。」，並不以行銷於外為必要。又透過電磁作用，如以遊樂器、光
      碟機、電腦主機之操作為媒介，始於電視或電腦螢幕前出現商標圖樣者，其標
      示型態足使一般商品購買人認識其表彰商品之來源者，解釋上應認屬於商標法
      第六條第一項之所稱之其他類似物件之範疇。
（五）又以錄音、錄影或電磁紀錄藉機器或電腦處理所顯示之聲音、影像或符號，足
      以表示其用意之證明者，依刑法第二百二十條第二項規定，以文書論。又文書
      之行使，每每因文書之性質、內容不同而異，而近代社會對於錄音、錄影、電
      腦之使用，日趨普遍，並有漸以取代一般文書之趨勢，故現行刑法將錄音、錄
      影、電磁紀錄視為準文書，以應因實際需要，並使法律規定能與科技發展之狀
      況與時俱進。是就偽造之刑法第二百二十條第二項之準文書而言，其內容因須
      藉由機器設備或電腦處理，始能顯示於外，而表示該文書內容及一定用意，故
      於行為人將偽造之準私文書藉由機器或電腦處理，對相對人顯示時，因其已有
      使用該偽造準文書之行為，該行為即達於行使偽造準私文書之程度，固不待言
      。唯若於因販賣而交付該偽造準文書之情形，如販賣交付者與買受收受者，均
      明知藉由機器或電腦處理即可以顯示聲音、影像或符號之方式，表明該準文書
      之一定用意，則販賣者交付該錄音、錄影或電磁紀錄予買受者之同時，自已將
      該準文書置於隨時可得發生文書功能之狀況，而達於行使之程度，此時即無待
      販賣者於形式上更有所主張（如翻印他人著作出版物，並於著作物底頁，依出
      版社原載著作人、發行人、印刷者等一併加以翻印，則販賣圖利者，交付該侵
      害他人著作權之著作物予買受人時，即已構成行使偽造準私文書罪，無須就該
      著作物底頁所載偽造之內容更有所主張）（參照最高法院四十九年台非字第二
      四號判例意旨、最高法院九十一年度台上字第四○七五號刑事判決意旨）。
（六）刑法上所謂常業犯，指反覆以同種類行為為目的之社會活動之職業性犯罪而言
      ，至於犯罪所得之多寡，是否恃此犯罪為唯一之謀生職業，則非所問，縱令兼
      有其他職業，仍無礙於該常業犯罪之成立（參照最高法院八十五年台上字第五
      一○號判例意旨）。是侵害著作權之常業犯，指有反覆以侵害著作權為目的之
      同種類社會活動之職業性犯罪而言，至於犯罪所得之多寡，是否恃此犯罪為唯
      一的謀生職業，則非所問，縱另兼有其他職業，或犯罪所得不多，均無礙於常
      業犯之成立。被告供承於為前開犯行時因為生活而兼職（販賣仿冒遊戲光碟及
      遊戲卡匣）及月營業額在三十萬元，淨賺三萬元等語，業據被告於本院審理供
      明在卷（本院審理筆錄），且由扣案如附表六所示之遊戲目錄、請款單（估價
      單）、估價單以觀，被告在台北縣板橋市、台北市（劍潭）等地販賣前開遊戲
      光碟片、遊戲卡匣之規模非微，被告將之批售予夜市攤販或遊戲軟體商店，堪
      認係反覆以同種類行為為目的之社會活動為事實欄所示違反著作權法犯行，即
      構成常業犯罪，是被告所辯非屬常業犯云云，並不可採，已如前述。
    綜上所述，本案事證已臻明確，被告所辯無非避重就輕之詞，不足採信，其犯行
    洵堪認定，應依法論處。
三、核被告乙○○所為，係犯修正後商標法第八十二條之販賣仿冒商標商品罪、修正
    前著作權法第九十四條、第九十三條第三款、第八十七條第二款之以明知為侵害
    著作權之物，意圖營利而交付之方法侵害他人之著作權為常業罪、刑法第二百十
    六條、第二百二十條第二項、第一項、第二百十條之行使偽造準私文書罪。被告
    行為後，商標法業於九十二年五月二十八日修正公布，同年十一月二十八日生效
    施行，修正前商標法第六十二條第一款之規定：「意圖欺騙他人，於有關同一商
    品或類似商品，使用相同或近似於他人註冊商標之圖樣者」，修正後商標法移列
    為八十一條第一款：「未得商標權人或團體商標權人同意，於同一商品或服務，
    使用相同之註冊商標或團體商標者」，至「明知為前條商品而販賣」之罰則由原
    先之第六十三條，改列為第八十二條，惟刑度並無差異，本件被告販賣仿冒商標
    商品之行為均該當行為時之商標法第六十三條，及裁判時之商標法第八十二條所
    定之罪，經比較新舊法，兩者刑度相同，依刑法第二條第一項前段規定，自應適
    用裁判時之新法。另著作權法第九十四條業經修正為第九十四條第一項，法定本
    刑提高為「一年以上七年以下有期徒刑，得併科新台幣三十萬元以上三百萬元以
    下罰金」，第八十七條第二款之構成要件則做文字修正並移列同條第六款，並經
    總統於九十二年七月九日公布，同年月十一日生效，另著作權法第九十三條第三
    款之構成要件，除作文字修改並改列為第二款外，並增列拘役刑及提高併科罰金
    刑之額度，並經總統於九十三年九月一日公布，同年月三日生效。綜合比較新舊
    法之規定，以舊法較有利於被告，依刑法第二條第一項但書，仍應適用修正前之
    舊法。其意圖散布而持有侵害著作權之物之低度行為為意圖營利而交付侵害著作
    權之物之高度行為所吸收而不另論罪。被告先後多次販賣仿冒商標商品、行使偽
    造準私文書之犯行，均時間緊接、方法相同、觸犯構成要件相同之罪名，顯係基
    於概括之犯意為之，係連續犯，應依刑法第五十六條之規定各論以一罪，並均依
    法加重其刑。又被告一行為觸犯上開三罪名，同時侵害如附表一、附表二等公司
    之法益，為想像競合犯（參照最高法院八十六年度台非字第二四一號刑事判決意
    旨），應依刑法第五十五條之規定，從一重之修正前著作權法第九十四條之以犯
    修正前著作權法第九十三條第三款（即以修正前著作權法第八十七條第二款所定
    明知為侵害著作權之物，意圖營利而交付之方法侵害他人之著作權）之罪為常業
    處斷。爰審酌被告前即曾因販售仿冒遊戲光碟片，犯商標法等所定之罪，經本院
    以九十年度訴字第九八二號判決處有期徒刑三月，如易科罰金以三百元折算一日
    確定，於九十三年一月二十七日執行完畢（不構成累犯），仍不思記取教訓，於
    前案確定前再犯本件之罪，及其犯罪之動機、手段、販賣仿冒遊戲光碟片之數量
    、期間、所獲得之利益、對於商標專用權人及著作權人造成之損害非輕，且販賣
    仿冒之盜版品對於社會交易秩序及我國保護智慧財產權之國際形象影響非淺，惟
    犯後坦承犯行，態度殊屬良好等一切情狀，量處如主文所示之刑，以資懲儆。公
    訴人雖於本院審理時具體求刑一年六月，惟本院審酌被告犯罪後態度尚佳，曾試
    圖與告訴人和解，雖因和解金雙方有所歧見而未能和解，且被告因
    本件犯罪獲利尚非鉅大，爰認公訴人求刑一年六月尚嫌過重，爰量處如主文所示
    之刑為適當，併此說明。
四、至扣案如附表四（一）編號六至十二之遊戲光碟片（部分含外包裝）、附表五除
    附表五（三）編號二、三、五、七外餘所示之遊戲卡匣、說明書、外盒，均係被
    告犯修正後商標法第八十二條之罪所販賣之商品，應依商標法第八十三條之規定
    ，不問屬於犯人與否，均沒收之，扣案如附表四（一）編號一至五、附表四（二
    ）編號一及附表五（三）編號二、三、五、七所示之遊戲光碟片、遊戲卡匣及如
    附表六所示之遊戲目錄七張、估價單六十五張（被告進貨紀錄）、請款單（含估
    價單）（被告銷貨紀錄）三十三份、及估價單二本（已用二十六份﹛一式二紙﹜
    ，銷貨紀錄），均係供被告為本案犯罪所用之物，且均係被告所有，業據其供明
    無誤，爰依刑法第三十八條第一項第二款之規定宣告沒收，至於就如附表七所示
    之遊戲光碟片部分，起訴書記載亦屬侵害新力公司所有如附表一編號一之商標權
    之仿冒遊戲光碟云云，茲因經本院勘驗後或因未出現前開「ＰｌａｙＳｔａｔｉ
    ｏｎ」之商標或因毀損無法執行，業經檢察官於本院審理中當庭減縮起訴犯罪事
    實範圍（見本院審理筆錄），本院就此爰不再予以審究，併此說明。
乙、不另諭知無罪部分：
一、公訴意旨另以：被告乙○○及同案被告丙○○、甲○○（均由本院另案審結）三
    人，明知鄭秀文之「綠光」、蘇永康之「悲傷止步」等音樂光碟片，分別係華納
    國際音樂股份有限公司、福茂唱片音樂股份有限公司等十家公司享有著作財產權
    之音樂著作，竟於九十年十二月間起，未經上開著作權人之同意或授權，共同基
    於以重製之方法侵害他人著作財產權為常業之犯意聯絡，由甲○○提供盜版光碟
    片母片、母源、塑膠原料射出成型機等光碟製造機，再由甲○○於九十年十二月
    六日，出面向不知情之陳廖澄枝，承租座落於臺北縣三峽鎮○○路二二二巷一六
    六號之房屋，並以丙○○為連帶保證人，於上址放置光碟射出成型機等光碟製造
    機具，作為製造工廠，並聘僱有犯意聯絡之被告乙○○至工廠工作，三人分別於
    前揭處所，負責管理、包裝、清潔等工作。嗣經警持搜索票於九十一年四月一日
    十三時三十分許，在前揭地址查扣盜版光碟射出成型機一部、盜版音樂光碟母版
    十九片、盜版音樂光碟母源二十六片、盜版音樂光碟五十一片、盜版音樂光碟半
    成品二百十片、盜版射出成型機控制面板三個、光碟射出成型機小片ＩＣ版三個
    、光碟射出成型機螢幕一個、光碟射出成型機電腦主機一個、光碟射出成型機套
    筒二個、光碟射出成型機電源供應器一個、攝影機乙組、針孔監視器四個、帳冊
    及相關單據乙批，因認被告乙○○涉犯〈修正前〉著作權法第九十四條之罪，且
    與前開論罪科刑之犯罪事實（觸犯修正前著作權法第九十四條之罪部分）有實質
    上一罪關係等情。
二、按犯罪事實應依證據認定之，無證據不得推定其犯罪事實；又不能證明被告犯罪
    者，應諭知無罪之判決；刑事訴訟法第一百五十四條、第三百零一條第一項分別
    定有明文。又犯罪事實之認定，應憑真實之證據，倘證據是否真實尚欠明確，自
    難以擬制推測之方法，為其判斷之基礎；而認定犯罪事實之證據係指足以認定被
    告確有犯罪行為之積極證據而言，該項證據自須適合於被告犯罪事實之認定，始
    得採為斷罪資料（最高法院五十三年台上字第六五六號、二十九年上字第三一○
    五號判例參照）。且刑事訴訟上證明之資料，無論其為直接或間接證據，均須達
    於通常一般之人均不致有所懷疑，而得確信其為真實之程度，始得據為有罪之認
    定，若其關於被告是否犯罪之證明未能達此程度，而有合理懷疑之存在，致使無
    從形成有罪之確信，根據「罪證有疑，利於被告」之證據法則，即不得遽為不利
    被告之認定（最高法院七十六年台上字第四九八六號判例參照）。其以情況證據
    （即間接證據）斷罪時，尤須基於該證據在直接關係上所可證明之他項情況事實
    ，本乎推理作用足以確證被告有罪，方為合法，不得徒憑主觀上之推想，將一般
    經驗上有利被告之其他合理情況逕予排除（最高法院三十二年上字第六七號判例
    參照）。又告訴人之告訴，係以使被告受刑事訴追為目的，是其陳述是否與事實
    相符，仍應調查其他證據以資審認（最高法院五十二年台上字第一三○○號判例
    參照）。
三、公訴意旨認被告乙○○涉犯前開罪嫌，無非係以告訴人華納國際音樂股份有限公
    司等之指訴，且被告乙○○於九十年十二月間即知甲○○租上址做為工廠，且該
    址設置針孔攝影機四具，嚴密監控進出之人員，且光碟射出成型機置於密室夾層
    中，非一般人所能辨識開啟，而被告乙○○卻能自由進出，足認被告乙○○所辯
    未受僱重製音樂光碟片，僅至該地負責清潔工作，顯係事後飾卸之詞，委無足採
    ，復有前開扣案物足資佐證等，為其論斷依據。
四、訊據被告乙○○固坦承受僱於同案被告甲○○在臺北縣三峽鎮○○路二二二巷一
    六六號之處作塑膠射出成形及打掃之工作，及於九十一年三月二十八日曾前往該
    處載運垃圾，及於九十一年四月一日在警方搜索時在場等情，惟堅決否認有此部
    分被訴犯行，辯稱：甲○○為違法之事，伊亦未參與，警方搜索時伊係前往該處
    收取於九十一年三月二十八日代墊之二千元等語。
五、經查：
（一）同案被告甲○○於警訊及本院他案（九十一年度訴字第一０三七號刑事案件）
      審理中雖供承，曾將光碟射出成型機等物移至臺北縣三峽鎮○○路二二二巷一
      六六號內，惟其一再堅決否認有繼續重製盜版光碟片之犯行，辯稱：扣案物均
      係自原遭查獲地（臺北縣中和市○○路四四二號）遷至該處等語；而觀乎原審
      向臺灣電力股份有限公司台北西區營業處、台北南區營業處函查「臺北縣三峽
      鎮○○路二二二巷一六六號」、「臺北縣中和市○○路四四二號」之用電情形
      ，據覆：臺北縣三峽鎮○○路二二二巷一六六號－九十一年一月：一百二十度
      、九十一年三月：五百六十度；臺北縣中和市○○路四四二號－九十年八月：
      一萬八千四百度、九十年十月：五萬四千五百二十度、九十年十二月：五萬八
      千度，由上開用電情形比較，顯然同案被告甲○○於臺北縣三峽鎮○○路二二
      二巷一六六號之用電情形甚微，又自扣案物以觀，亦未能明確證明該光碟射出
      成型機等設備已能重製、且同案被告甲○○並再重製盜版光碟片情事，是公訴
      意旨認定同案被告甲○○於臺北縣三峽鎮○○路二二二巷一六六號繼續重製盜
      版之音樂光碟片一節，尚堪置疑。
（二）被告乙○○所辯：伊係受僱前往臺北縣三峽鎮○○路二二二巷一六六號清理垃
      圾，警方搜索時伊係前往收取代墊之二千元一節，核與同案被告丙○○所稱：
      「（代墊的二千元是誰出的？）廢棄物清理及發財車的車資總共二千元，我和
      乙○○一人出一千元。廢棄物清理場的費用是壹仟元，發財車的車資是壹仟元
      」及被告於該案審理作証時所陳：「九十一年三月二十八日有去過一次，本來
      是要用被告的車子載，因為太髒了，所以只好叫發財車，壹仟元是垃圾處理場
      的人收去，壹仟元是給發財車車資。墊二千元是因為甲○○說他沒有錢，叫被
      告先拿出來，我就和被告一人拿壹仟元出來墊。」（本院前卷九十一年六月十
      九日訊問筆錄）、證人趙金台於本院前案審理中到庭結證所稱：「有去三峽鎮
      ○○路二二二巷一六六號一樓鐵皮屋清理垃圾，因為丙○○打電話給我說有廢
      棄物要處理，問我可不可以幫他處理。後來我開收垃圾的發財車去，載了半車
      多，都是一些木板，還有用麻袋裝的東西。費用二千元，一千元是廢棄物的進
      場費，一千元是我的費用，我們載去台北市○○街那裡倒，被告（指丙○○）
      開車跟我後面一起去。被告（指丙○○）當天有給我二千元。」等語相符，復
      有經證人趙金台確認是伊所書寫之收據及所交付之名片各一紙，該名片係由同
      案被告丙○○於檢察官偵查中所提出，內載：大永清潔事業有限公司趙金台，
      九十一年三月二十八日收取二千元（偵字第六三二○號卷第一○三頁）等字供
      參，且同案被告丙○○亦因此經本院以九十一年度訴字第一０三七號、台灣高
      等法院九十二年度上訴字第三二七九號刑事判決就此部分認定無罪在案，此有
      前開判決二份在卷可參。足見被告乙○○所辯尚非無據。
（三）又本院前開案件審理時於九十一年七月二十二日至臺北縣三峽鎮○○路二二二
      巷一六六號履勘，發現該鐵皮屋僅於後方「密室」內有一廁所，此有勘驗筆錄
      及現場照片附原審卷足稽，是被告乙○○於檢察官偵查及本院審理中所稱，因
      上廁所始進入密室一節尚堪採信。公訴意旨執被告乙○○得進出密室一事而為
      被告乙○○不利之判斷，亦有未洽。
六、綜上所述，被告乙○○此部分辯解，應足採信，公訴意旨此部分舉證尚未達於通
    常一般之人均不致有所懷疑，而得確信其為真實之程度，既有合理懷疑之存在，
    自不足以形成有罪之確信。此外，法院復查無何積極證據足認被告乙○○有被訴
    之上開犯行，根據「罪證有疑，利於被告」之證據法則，尚不能證明被告乙○○
    此部分犯罪，惟公訴意旨認此部分如成立犯罪與前開論罪科刑之犯罪事實（修正
    前著作權法第九十四條之罪名部分）有實質上一罪關係，爰不另為無罪之諭知。
據上論斷，應依刑事訴訟法第四百五十二條、第二百九十九條第一項前段、修正後商
標法第八十二條、第八十三條，修正前著作權法第九十四條、第九十三條第三款、第
八十七條第二款，刑法第十一條、刑法第二條第一項前段、第二條第一項但書、第五
十六條、第二百十條、第二百十六條、第二百二十條第一項、第二項、第五十五條、
第三十八條第一項第二款，判決如主文。
本案經檢察官蘇揚旭到庭執行職務。
中　　　華　　　民　　　國　　九十三　　年　　 十二 　　月　　 三十 　　日
                              臺灣板橋地方法院刑事第三庭
                                  審判長法  官  李釱任
                                        法  官　徐子涵
                                        法  官  白光華
右正本證明與原本無異。
如不服本判決，應於收受送達後十日內向本院提出上訴書狀，其未敘述上訴之理由者
並得於提起上訴後十日內向本院補提理由書（均須按他造當事人之人數附繕本）。
                                        書記官　張惠芳
中　　　華　　　民　　　國　　九十三　　年　　 十二 　　月　　 三十 　　日
附錄：本案論罪科刑法條全文
商標法第八十二條：
明知為前條商品而販賣、意圖販賣而陳列、輸出或輸入者，處一年以下有期徒刑、拘
役或科或併科新臺幣五萬元以下罰金。
（修正前）著作權法第九十四條：
以犯第九十一條、第九十二條或第九十三條之罪為常業者，處一年以上七年以下有期
徒刑，得併科新臺幣四十五萬元以下罰金。
刑法第二百十條：
偽造、變造私文書，足以生損害於公眾或他人者，處五年以下有期徒刑。
刑法第二百十六條：
行使第二百十條至第二百十五條之文書者，依偽造、變造文書或登載不實事項或使登
載不實事項之規定處斷。
附表六：
┌──┬────────┬────┬──────────────────┐
│編號│名           稱 │數  量  │  備                          註    │
├──┼────────┼────┼──────────────────┤
│ 一 │遊戲目錄        │    柒張│                                    │
├──┼────────┼────┼──────────────────┤
│ 二 │請款單（估價單）│參拾參份│每份有請款單及估價單數張，起訴書原載│
│    │                │        │為請款單一批。                      │
├──┼────────┼────┼──────────────────┤
│ 三 │估價單          │陸拾伍張│起訴書原載為估價單一批              │
├──┼────────┼────┼──────────────────┤
│ 四 │估價單          │    貳本│已用二十六份（一式二紙），含於起訴書│
│    │                │        │原載估價單一批中。                  │
└──┴────────┴────┴──────────────────┘
